【裁判字號】    92,訴,2060
【裁判日期】    920915
【裁判案由】    毒品危害防制條例
【裁判全文】
臺灣高雄地方法院刑事判決                        九十二年度訴字第二六號
    公  訴  人  臺灣高雄地方法院檢察署檢察官
    被      告  甲○○
右列被告因毒品危害防制條例案件，經檢察官提起公訴（九十二年度毒偵字第三八四
七號），本院判決如左：
    主  文
甲○○施用第一級毒品，處有期徒刑捌月，第一級毒品海洛因捌包（合計淨重玖點貳
陸公克）、殘留第一級毒品海洛因之分裝杓貳支及海洛因殘渣袋貳只均沒收銷燬之；
又連續施用第二級毒品，處有期徒刑柒月。應執行有期徒刑壹年貳月，第一級毒品海
洛因捌包（合計淨重玖點貳陸公克）、殘留第一級毒品海洛因之分裝杓貳支及海洛因
殘渣袋貳只均沒收銷燬之。
    事  實
一、甲○○曾於民國八十七年間因施用毒品案件，經本院於八十七年六月四日以八十
    七年訴字第一四三六號裁定送勒戒處所觀察、勒戒後，認無繼續施用毒品之傾向
    ，經本院八十七年十月十四日以八十七年訴字第八七三六號為免刑判決確定（一
    犯），復於八十八年九月間，又因犯施用毒品案件，再經本院於八十九年五月二
    十二日以八十九年毒聲字第三九八三號裁定送勒戒處所觀察、勒戒後，認有繼續
    施用毒品之傾向，由本院於八十九年六月十三日以八十九年毒聲字第四五五六號
    裁定令入戒治所施以強制戒治（二犯，惟檢察官誤就該次犯行為不起訴處分確定
    ）。詎其於二犯施用毒品犯行確定後，猶仍不知戒絕毒品，明知海洛因、安非他
    命及ＭＤＭＡ業經公告列為毒品危害防制條例第二條第二項第一款、第二款所定
    之第一級及第二級毒品，均不得非法持有、施用，竟又分別基於施用第一級毒品
    海洛因之犯意及施用第二級毒品之概括犯意，於九十二年六月十四日在高雄縣鳳
    山市○○路三十二巷二十八號住處，施用第一級毒品海洛因一次，另自九十二年
    六月十五日凌晨一時五十分許起回溯二十四小時內之某時，連續在不詳處所，施
    用第二級毒品安非他命及ＭＤＭＡ各一次。嗣為警於九十二年六月十四日晚上七
    時許，在前開住處為警查獲，並扣得第一級毒品海洛因八包（淨重合計九‧二六
    公克）、殘留第一級毒品海洛因之分裝杓二支及殘渣袋二只。
二、案經高雄市政府警察局移送臺灣高雄地方法院檢察署檢察官偵查起訴。
    理  由
一、訊之被告甲○○對於右揭施用第一級毒品海洛因之犯罪事實，坦承不諱，惟矢口
    否認有何施用第二級毒品安非他命及ＭＤＭＡ之犯行。經查，被告為警查獲時所
    採取之尿液，經送高雄市立凱旋醫院以免疫學分析法及ＧＣ／ＭＳ方法（即氣相
    層析質譜儀分析法）檢驗結果，呈安非他命、ＭＤＭＡ及嗎啡陽性反應，有高雄
    市立凱醫院九十二年六月二十五日高市凱醫檢字第Ｃ一四七號煙毒尿液檢驗成績
    書一紙在卷可稽。按依相關文獻資料，甲基安非他命經口服投與後約百分之七十
    於二十四小時內自尿中排出，約百分之九十於九十六小時內自尿中排出，由於目
    前國內尿液中甲基安非他命之檢驗僅為鑑定其是否陽性反應，尚未定其含量，且
    甲基安非他命成分之檢出與其投與方式、投與量、個人體質、採尿時間與檢測儀
    器之精密度等諸多因素有關，因此僅憑尿液中呈安非他命陽性反應，並無法確實
    推算吸食時間距採集時間之長短，惟依上述資料推斷，最長可能不會超過四日，
    此有行政院衛生署藥物食品檢驗局八十一年二月八日（八一）藥檢壹字第一一五
    六號函可參。次按「尿液毒品檢驗‧‧‧若能使用先進之氣相層析質譜儀分析法
    確認，則可完全排除偽陽性之干擾，為目前最具公信力的檢驗方法」為法務部調
    查局第六處八十七年九月二十九日（八七）發技（一）字第八七０七四五七四號
    函所揭示。又被告於九十二年六月十五日凌晨一時五十分許所採集之尿液，經送
    請高雄市立凱旋醫院以免疫學分析法及ＧＣ／ＭＳ方法（即氣相層析質譜儀分析
    法）檢驗結果，既均呈甲基安非他命、ＭＤＭＡ、嗎啡陽性反應，已如前述，依
    上開說明，其檢驗結果當無偽陽性之可能，而堪以採信。綜上足認，被告於九十
    二年六月十五日凌晨一時五十分許接受採尿時往前回溯二十四小時內之某時，曾
    施用第二級毒品安非他命、ＭＤＭＡ各一次之事實，則被告空言否認施用第二級
    毒品安非他命及ＭＤＭＡ之犯行，自不足採。又前開扣案之疑似一級毒品海洛因
    粉未之海洛因八包，經送請法務部調查局鑑定結果，均含有第一級毒品海洛因成
    分，淨重合計九‧二六公克，有法務部調查局九十二年八月十九日調科壹字第二
    二○○一五六六二號鑑定通知書一紙附卷可按，另扣案之疑似殘留第一級毒品海
    洛因之分裝杓二支及殘渣袋二只，經送請高雄醫學大學附設中和紀念醫院檢驗結
    果，確係殘留第一級毒品海洛因，有有該院九十二年九月二日編號九二○八─二
    五一號、九二○八─二五○號檢驗報告各一份附審卷可稽，此外，復有前開第一
    級毒品海洛因八包（合計淨重九‧二六公克）及殘留第一級毒品海洛因之分裝杓
    二支及殘渣袋二只扣案可資佐證，被告上開施用第一、二級毒品犯行，事證明確
    ，洵堪認定。再查，被告前於八十七年間因施用毒品案件，經本院於八十七年六
    月四日以八十七年訴字第一四三六號裁定送勒戒處所觀察、勒戒後，認無繼續施
    用毒品之傾向，經本院八十七年十月十四日以八十七年訴字第八七三六號為免刑
    判決確定（一犯），復於八十八年九月間，又因犯施用毒品案件，再經本院於八
    十九年五月二十二日以八十九年毒聲字第三九八三號裁定送勒戒處所觀察、勒戒
    後，認有繼續施用毒品之傾向，由本院於八十九年六月十三日以八十九年毒聲字
    第四五五六號裁定令入戒治所施以強制戒治等事實，有該不起訴處分書及本院被
    告院內索引卡紀錄表、臺灣高等法院被告全國前案紀錄表、臺灣高雄地方法院檢
    察署刑案資料查註紀錄表各一份在卷可稽，被告於觀察勒戒後無繼續施用傾向經
    檢察官為不起訴處分後，五年內三犯施用第一、二級毒品犯行，事證明確，應依
    法予以論罪科刑。
二、查海洛因、安非他命分別係毒品危害防制條例第二條第二項第一款、第二款所稱
    之第一、二級毒品，均不得持有、施用。次按犯毒品危害防制條例第十條之施用
    第一級、第二級毒品罪者，檢察官應先將被告送勒戒處所觀察、勒戒，經觀察、
    勒戒後，認無繼續施用毒品傾向者，應由檢察官為不起訴處分之裁定。依此為不
    起訴處分後，五年內再犯第十條施用第一級、第二級毒品之罪，經觀察、勒戒後
    ，認有繼續施用毒品之傾向或三犯以上者，則不適用前開不起訴處分規定，而應
    依一般刑事訴訟程序予以起訴論罪科刑。此觀諸毒品危害防制條例第二十條第一
    項、第二項前段、第三項前段規定自明。再按同條例第三十五條規定，於該條例
    修正施行前繫屬之案件，除有刑法第二條第一項但書之情形外，於修正後，由法
    院依修正後規定處理之，依修正後規定應為不起訴處分者，法院應為免刑判決。
    由上揭相關規定可知，於毒品危害防制條例修正施行前繫屬之案件，於修正後，
    由法院依修正後規定將被告送勒戒處所觀察、勒戒後，認無繼續施用毒品傾向，
    而為免刑判決確定後，五年內再犯第十條施用第一級、第二級毒品之罪，經觀察
    、勒戒後，認有繼續施用毒品之傾向者，應同有上開毒品危害防制條例第二十條
    第三項前段規定之適用。本件被告前既已因施用毒品案件，經本院送勒戒處所觀
    察、勒戒後，因認無繼續施用毒品傾向，經判決免刑確定後，五年內再度施用第
    一級、第二級毒品，再經觀察、勒戒後，認有繼續施用毒品之傾向，經裁定令入
    戒治處所強制戒治期滿後，三犯本件施用第一、二毒品之犯行，依前揭說明，即
    應依法論罪科刑。核被告所為，分別係犯毒品危害防制條例第十條第一項之施用
    第一級毒品罪及同條第二項之施用第二級毒品罪。又被告分別先後二次施用第二
    級毒品之行為，時間緊接，且反覆為之，所犯又係同一罪名之罪，顯係基於概括
    犯意為之，均應依連續犯規定論以一罪，並均加重其刑。至被告持有第一、二級
    毒品之行為，因其持有後進而施用，其持有之低度行為應分別為施用第一級、第
    二級毒品之高度行為所吸收，均不另論持有第一、二級毒品罪。再者，被告所犯
    施用第一級毒品及施用第二級毒品罪二罪之間，犯意各別，行為互殊，應予分論
    併罰。審酌被告於毒品危害防制條例施行前，已有施用毒品之不良素行，經本院
    適用新法毒品危害防制條例之規定，將其裁定送觀察、勒戒後，以無繼續施用毒
    品之傾向，而為免刑判決確定後，仍未戒絕毒品，再犯相同之罪，顯見其戒毒意
    志不堅，無悔改之意，本不宜寬貸，惟念其施用毒品乃自戕一己之身體健康，尚
    未害及他人，審理期間坦承部分犯行，態度尚佳等一切情狀，就其所犯上開二罪
    ，分別量處如主文所示之刑，並定其應執行之刑。扣案之第一級毒品海洛因八包
    （合計淨重九‧二六公克）係毒品，殘留第一級毒品海洛因之分裝杓二支及殘渣
    袋二只，其上殘留之第一級毒品海洛因已無從分析剝離，均應視同毒品，依毒品
    危害防制條例第十八條第一項前段規定宣告沒收並銷燬之。至鑑驗耗用之毒品，
    既已滅失，即無庸再為沒收諭知。另扣案之電子磅秤一台及空夾鏈袋一包，並非
    違禁物，亦無證據證明與被告施用毒品之犯行有關，自不予宣告沒收。
據上論斷，應依刑事訴訟法第二百九十九條第一項前段，毒品危害防制條例第十條第
一項、第二項、第二十條第三項、第十八條第一項前段，刑法第十一條、第五十六條
、第五十一條第五款，判決如主文。
本案經檢察官葉芳秀到庭執行職務。
中      華      民      國      九十二      年      九    月    十五    日
                              臺灣高雄地方法院刑事庭
                                      法  官  涂裕洪
右正本證明與原本無異。
如不服本判決，應於判決送達後十日內，向本院提出上訴狀。
                                      書記官  鍾錦祥
中      華      民      國      九十二      年      九    月    十五    日
附錄本判決論罪法條：
毒品危害防制條例第十條第一項、第二項：
  施用第一級毒品者，處六月以上五年以下有期徒刑。
  施用第二級毒品者，處三年以下有期徒刑。


司法院資訊處製作；財團法人民間司法改革基金會備份。
